臺灣高等法院民事判決
111年度上字第177號
上  訴  人  
即被上訴人  白國豊  
            莊富櫻  
被上訴人即  
上  訴  人  楊文宏  
上列當事人間請求損害賠償等事件，兩造對於中華民國110年12
月14日臺灣桃園地方法院110年度訴字第1047號第一審判決各自
提起上訴，本院於111年10月11日言詞辯論終結，判決如下：
    主  文
兩造之上訴均駁回。
第二審訴訟費用各自負擔。
    事實及理由
壹、本訴部分：
一、白國豊、莊富櫻（下個別以姓名稱之，合稱白國豊2人）主
    張：楊文宏與訴外人即伊等女兒莊曉翎(已歿)於民國（下同
　　）97年1月27日結婚，婚後莊曉翎經營「甜心服飾」網路拍
    賣(下稱網拍)事業，嗣莊曉翎因罹患惡性脊髓神經瘤臥病在
    床，並於108年1月18日死亡。詎楊文宏竟於108年6月26日以
    臉書帳號「金凱莉」在白國豊之臉書網站個人頁面上發表如
    附表一所示之不實言論，指稱㈠「白國豊卻和大家說謊欺騙
    莊曉翎21日帶回時已經病危，真的很夭壽，然後帶回隔天22
    日竟然還可以要求莊曉翎幫他久坐工作直播，完全不顧莊曉
    翎身體的狀況，在6/21白國豊老婆莊富櫻和兒子白聖弘，硬
    是要求要把莊曉翎接回娘家辯稱是要照顧，但實際上卻是另
    有目的....」；㈡「白國豊一家人還主動惡意的逼迫楊文宏
    和莊曉翎離婚（都有完整錄音檔證據），還意圖向楊文宏索
    討莊曉翎所有重要證件，保險，提款卡存摺和貴重物品....
　　」、㈢「白國豊一家人逼迫楊文宏離婚逼不成，就開始用不
    擇手段的方式在公開場合與私下加以誹謗和不實言論，且限
    制阻止楊文宏對妻子莊曉翎的探視關心與照顧....」、㈣「
　　白國豊卻還讓莊曉翎在住院時候，讓莊曉翎引流管手術重置
　　，圖領保險金....」、㈤白國豊「還趁莊曉翎意識不清，記
    憶嚴重缺損時，讓莊曉翎簽受（應係「授」之誤載）權書之
    類的文件，把她(莊曉翎)所有重要的證件，存摺，提款卡，
    全部謊報遺失，再把她的戶籍擅自遷出，入籍到他（白國豊
    ）名下....」、㈥「白國豊夫婦還把莊曉翎戶頭裡的錢幾乎
    都提領走最少84萬，已經嚴重侵犯了楊文宏的配偶權利....
    」、㈦「到莊曉翎死後，不到62個小時快速將莊曉（應指「
    莊曉翎」）得（應係「的」之誤載）遺體火化，讓所有親戚
    來不及時找到莊曉翎且驗屍，連頭七都沒過，跟（應係「根
    」之誤載）據喪葬儀社表示完全沒有立牌位，也沒有設置靈
    堂，也沒有超渡，很明顯就是要毀屍滅跡....」(下合稱系
    爭言論)，使不特定人得以共見共聞，足以貶損白國豊2人在
    社會上人格及名譽之評價，爰依民法第184條第1項前段、第
    195條第1項前段規定，請求楊文宏應給付白國豊2人各新臺
    幣（下同）312萬5000元，併加計自起訴狀繕本送達翌日起
    算之法定遲延利息等語(於本院表明不再主張民法第18條規
    定，見本院卷㈡第7頁)。原審判命楊文宏應給付白國豊2人各
    5萬元本息，而駁回白國豊2人其餘之訴。白國豊2人就其等
    敗訴部分提起一部上訴。白國豊上訴聲明：㈠原判決本訴關
    於駁回白國豊後開第㈡項之訴部分，及該部分假執行之聲請
    均廢棄；㈡楊文宏應再給付白國豊45萬元，及自起訴狀繕本
    送達之翌日起至清償日止，按年息5%計算之利息。並對楊文
    宏之上訴答辯聲明：楊文宏對於本訴之上訴駁回。莊富櫻上
    訴聲明：㈠原判決本訴關於駁回莊富櫻後開第㈡項之訴部分，
    及該部分假執行之聲請均廢棄；㈡楊文宏應再給付莊富櫻45
    萬元，及自起訴狀繕本送達之翌日起至清償日止，按年息5%
    計算之利息。並對楊文宏之上訴答辯聲明：楊文宏對於本訴
    之上訴駁回（白國豊2人請求楊文宏刊登道歉啟事部分，經
    原審判決楊文宏敗訴〈即原判決主文第2項〉，楊文宏不服，
    提起上訴後，業據白國豊2人撤回起訴，經楊文宏同意，見
    本院卷㈡第5頁，該撤回起訴部分，及白國豊2人其餘敗訴部
    分，均非本院審理範圍，茲不贅述）。
二、楊文宏則以：伊發表系爭言論係因白國豊未經伊同意，在其
    臉書個人頁面張貼如附件1-1至1-11所示貼文，誹謗伊及家
    人，伊為悍衛自身名譽清白始留言發表系爭言論，系爭言論
    係就白國豊對莊曉翎住院期間之各種醫療處置行為提出質疑
　　，屬合理懷疑，並非虛構。又白國豊2人於莊曉翎病危時，
    堅持將其自醫院帶回家中，並於107年6月29日公開直播，故
    意讓莊曉翎躺在髒亂不堪之木板上，再將鏡頭朝向莊曉翎，
    藉此博取網路客人同情以增加販售衣服之銷售量，確實另有
    目的；白國豊趁莊曉翎重病之際，藉故向伊索取莊曉翎之保
    單、身分證、提款卡及存摺等重要證件，逼迫伊與莊曉翎離
    婚，且明知莊曉翎身體抖動跳動係術後神經反射之正常抽動
　　，與引流管無關，仍於107年7月17日堅持要求醫師做引流管
    重置手術，並阻止伊探視、關心、照顧莊曉翎，顯見目的並
    不單純；白國豊於107年6月21日將莊曉翎接回家中，利用莊
    曉翎因病意識不清，記憶嚴重缺損，向其謊稱身分證、殘障
    證、存摺、印章、提款卡、保險單重要證件等全部遺失，讓
    莊曉翎簽署授權書，據此重新申請證件並占為己有，再將莊
    曉翎之戶籍遷出，改遷入白國豊之戶籍內，藉此向法院申請
    監護宣告，惟經法院裁定宣告莊曉翎為受輔助宣告之人，並
    選定白國豊為輔助人，白國豊乃提領莊曉翎名下帳戶內存款
    至少84萬元，嚴重侵害伊之配偶權，白國豊亦於直播中坦承
    自己所為，顯見系爭言論之內容為真實，並無不法侵害之白
    國豊2人之名譽權情事等語，資為抗辯。上訴聲明：㈠原判決
    本訴(除撤回部分外)關於不利楊文宏部分廢棄；㈡上開廢棄
    部分，白國豊2人在第一審之訴及假執行之聲請均駁回。並
    對白國豊2人之上訴答辯聲明：白國豊2人對於本訴之上訴均
    駁回。
三、經查，白國豊2人為莊曉翎之父母，楊文宏則為莊曉翎之配
    偶，白國豊於108年6月19日起至108年6月27日止，在其臉書
    網站個人頁面刊登如附件1-2所示影片及張貼如附件1-1、1-
    3至1-11所示留言(下合稱系爭留言)，楊文宏則於108年6月2
    6日在白國豊臉書網站個人頁面留言發表系爭言論等情，有
    臉書網站截圖可稽（見原審卷㈠第26、27頁，卷㈣第18至76頁
    ），此為兩造所不爭執（見本院卷㈡第381、382頁），自堪
    信為真實。
四、得心證之理由：
  (一)按因故意或過失，不法侵害他人之權利者，負損害賠償責
      任，民法第184條第1項前段定有明文。又名譽權為人格權
      之一，以人在社會上應受與其地位相當之尊敬或評價之利
      益為其內容，乃前開法條所稱之權利。所謂侵害名譽，指
      以言語、文字、漫畫或其他方法貶損他人在社會上之評價
　　　，使其受到他人憎惡、蔑視、侮辱、嘲笑、不齒與其往來
　　　，只須行為人有傳播散布之行為，即足當之，而該散播、
      散布僅須傳之於被害人以外之任何一人即可。另涉及侵害
      他人名譽之言論，可包括事實陳述與意見表達，前者具有
      可證明性，後者則係行為人表示自己之見解或立場，無所
      謂真實與否，然事實陳述本身涉及真實與否，雖其與言論
      表達在概念上偶有流動，有時難期涇渭分明，若言論係以
      某項事實為基礎，或發言過程中夾論夾敘，將事實敘述與
      評論混為一談，在評價言論自由與保障個人名譽權之考量
      上，仍應考慮事實之真偽。而民法上名譽權之侵害雖與刑
      法之誹謗罪不相同，惟刑法第310條第3項「對於所誹謗之
      事，能證明其為真實者，不罰。但涉於私德而與公共利益
      無關者，不在此限」之規定，於民事事件亦得採為審酌之
      標準（最高法院96年度台上字第855號、96年度台上字第9
      28號判決意旨參照）。故涉及私德而與公共利益無關之侵
      害他人名譽之言論，縱為真實，亦不在免責範圍內。
　(二)觀諸系爭言論之內容，楊文宏以臉書帳號「金凱莉」在白
      國豊之臉書網站個人頁面留言：㈠「白國豊卻和大家說謊
      欺騙莊曉翎21日帶回時已經病危，真的很夭壽，然後帶回
      隔天22日竟然還可以要求莊曉翎幫他久坐工作直播，完全
      不顧莊曉翎身體的狀況，在6/21白國豊老婆莊富櫻和兒子
      白聖弘，硬是要求要把莊曉翎接回娘家辯稱是要照顧，但
      實際上卻是另有目的....」；㈡「白國豊一家人還主動惡
      意的逼迫楊文宏和莊曉翎離婚（都有完整錄音檔證據），
      還意圖向楊文宏索討莊曉翎所有重要證件，保險，提款卡
      存摺和貴重物品....」、㈢「白國豊一家人逼迫楊文宏離
      婚逼不成，就開始用不擇手段的方式在公開場合與私下加
      以誹謗和不實言論，且限制阻止楊文宏對妻子莊曉翎的探
      視關心與照顧....」、㈣「白國豊卻還讓莊曉翎在住院時
      候，讓莊曉翎引流管手術重置，圖領保險金....」、㈤白
      國豊「還趁莊曉翎意識不清，記憶嚴重缺損時，讓莊曉翎
      簽受（應係「授」之誤載）權書之類的文件，把她(莊曉
      翎)所有重要的證件，存摺，提款卡，全部謊報遺失，再
      把她的戶籍擅自遷出，入籍到他（白國豊）名下....」、
      ㈥「白國豊夫婦還把莊曉翎戶頭裡的錢幾乎都提領走最少8
      4萬，已經嚴重侵犯了楊文宏的配偶權利....」、㈦白國豊
      「到莊曉翎死後，不到62個小時快速將莊曉（應指「莊曉
      翎」）得（應係「的」之誤載）遺體火化，讓所有親戚來
      不及時找到莊曉翎且驗屍，連頭七都沒過，跟（應係「根
      」之誤載）據喪葬儀社表示完全沒有立牌位，也沒有設置
      靈堂，也沒有超渡，很明顯就是要毀屍滅跡....」等語(
      見原審卷㈠第26、27頁)，乃在指述白國豊2人為圖謀錢財
      ，不顧莊曉翎身體狀況，於莊曉翎病危之際，仍堅持將其
      自醫院帶回家中，要求其幫忙直播工作，以博取網路客人
      同情，藉此增加營業收入，並於逼迫楊文宏與莊曉翎離婚
      不成後，阻止楊文宏探視、照顧莊曉翎，白國豊則於向楊
      文宏索討莊曉翎之重要證件未果後，謊報莊曉翎之證件遺
      失，再將莊曉翎之戶籍遷移，並擅自提領莊曉翎帳戶內之
      存款，且為圖領保險金，堅持要求醫生為莊曉翎進行引流
      管重置手術，甚至於莊曉翎死亡後，旋即將其遺體火化，
      毀屍滅跡，並辱罵白國豊2人「夭壽」、「說謊」、「欺
      騙」，衡諸社會常情，客觀上已足以使白國豊2人受到輕
      蔑、鄙視，貶損社會對其等個人之評價，侵害其等之名譽
      ，又楊文宏係在白國豊臉書網站個人專頁留言，屬不特定
      多數人得共見共聞之狀態，其發表系爭言論，足使不特定
      多數人對白國豊2人產生負面評價，則白國豊2人主張名譽
      權受到侵害，應可採信。
　(三)雖楊文宏辯稱：系爭言論之內容為真實，並無不法侵害之
      白國豊2人之名譽權情事云云，並提出莊曉翎之診斷證明
      書、醫療費用收據、直播影片截圖、照片、錄音譯文、委
      任書、臺灣桃園地方檢察署檢察官108年度偵字第12440號
　　　、108年度偵字第22175號不起訴處分書、109年度偵字第3
      6653號起訴書、聲請監護宣告狀、換領國民身分證申請書
      、戶籍謄本、存證信函、回執、取款憑條、死亡證明書
　　　、LINE聊天紀錄等影本為證(見本院卷㈠第339至388、395
      至457頁、卷㈡第341至345、355至377、481至491頁)。惟
      查，楊文宏係白國豊2人之女婿，系爭言論之內容純係兩
      造間因莊曉翎與楊文宏間婚姻及雙方家庭問題引發之私人
      爭議，屬私德範疇，與公共利益無涉，此為兩造所不爭執
      (見本院卷㈢第432頁)，且白國豊2人均非具有社會知名度
      之公眾人物，楊文宏所為系爭言論指述有關白國豊2人私
      德之事，無助於增進社會多數人之利益，亦與公共利益相
      關之言論自由無關，要無受公評之必要，無論是否與事實
      相符，均不得阻卻違法，楊文宏抗辯其無須負責云云，自
      無可採。從而，白國豊2人依民法第184條第1項前段、第1
      95條第1項前段規定，請求楊文宏賠償其等所受損害，核
      屬有據。
　(四)次按不法侵害他人之身體、健康、名譽、自由、信用、隱
      私、貞操，或不法侵害其他人格法益而情節重大者，被害
      人雖非財產上之損害，亦得請求賠償相當之金額，民法第
      195條第1項前段定有明文。又非財產上賠償之金額是否相
      當，應斟酌實際加害情形、影響該權利是否重大、兩造身
      分地位、經濟狀況及其他各種情形，以為核定之準據（最
      高法院47年台上字第1221號、51年台上字第223號裁判先
      例參照）。經查，白國豊為國中肄業，其2人於108年間一
      起從事網拍工作，每月收入合計約2萬餘元，白國豊名下
      有投資，總額約16萬餘元，莊富櫻名下有不動產、汽車及
      投資，總額約133萬餘元；楊文宏為高職畢業，於108年間
      從事網路拍賣工作，每月收入約8000元至1萬餘元，名下
      有不動產及汽車，業據兩造陳明在卷（見原審卷㈣第114頁
      、本院卷㈢第431、432頁），並有稅務電子閘門資料查詢
      表可稽(見本院卷㈢第299至314頁)。爰審酌兩造身分、地
      位、經濟狀況、楊文宏留言之動機及白國豊2人所受精神
      上痛苦程度等一切情狀，認白國豊2人請求之精神慰撫金
      各以5萬元為適當。　　　　　
五、綜上所述，白國豊2人本訴依民法第184條第1項前段、第195
    條第1項前段規定，請求楊文宏給付其2人各5萬元，及自起
    訴狀繕本送達翌日即110年6月5日（見原審卷㈠第77頁）起至
    清償日止，按年息5%計算之利息，為有理由，應予准許，逾
    此部分請求(除撤回起訴部分外)，為無理由，不應准許。原
    審就上開不應准許部分，駁回白國豊2人之本訴及假執行之
    聲請，及就上開應准許部分，為楊文宏敗訴之判決，並依職
    權為假執行之宣告，均無不合。白國豊2人、楊文宏各自就
    敗訴部分提起上訴，指摘原判決不當，求予廢棄改判，均為
    無理由，應予駁回。
貳、反訴部分：　　
一、楊文宏主張：白國豊在其臉書網站之個人頁面張貼如附件1-
    1、1-3至1-11所示貼文、圖片，使不特定人得共見共聞，足
    以貶損伊在社會上人格及名譽之評價，且未經伊之同意，擅
    自於附件1-1所示貼文刊登如附件1-2所示影片，乃不法侵害
    伊之肖像權，爰依民法第184條第1項前段、第18條第1項前
    段、第195條第1項規定，請求白國豊賠償伊精神慰撫金90萬
    元，併加計自反訴起訴狀繕本送達翌日起算之法定遲延利息
　　，及請求白國豊刪除如附件1-1至1-11所示內容等語。原審
    判命白國豊應給付楊文宏15萬元本息，及應刪除如附件1-1
    至1-11所示內容，而駁回楊文宏其餘之訴。楊文宏就其敗訴
    部分提起一部上訴。上訴聲明：㈠原判決反訴關於駁回楊文
    宏後開第㈡項之訴部分，及該部分假執行之聲請均廢棄；㈡白
    國豊應再給付楊文宏35萬元，及自反訴起訴狀繕本送達之翌
    日起至清償日止，按年息5%計算之利息。並對白國豊之上訴
    答辯聲明：白國豊對於反訴之上訴駁回（楊文宏請求白國豊
    刊登道歉啟事部分，經原審判決白國豊敗訴〈即原判決主文
    第9項〉，白國豊不服，提起上訴後，業據楊文宏撤回起訴，
    經白國豊同意，見本院卷㈡第5、6頁，該撤回起訴部分，及
    楊文宏其餘敗訴部分，均非本院審理範圍，茲不贅述）。
二、白國豊則以：附件1-1至1-11所示內容係在陳述莊曉翎生病
    後之遭遇，與真實相符，伊並無不法侵害楊文宏之名譽權等
    語，資為抗辯。上訴聲明：㈠原判決反訴(除撤回起訴部分外
    )關於不利白國豊部分廢棄；㈡上開廢棄部分，楊文宏在第一
    審之訴及假執行之聲請均駁回。並對楊文宏之上訴答辯聲明
    ：楊文宏對於反訴之上訴駁回。
三、得心證之理由：　
  (一)按人格權受侵害時，得請求法院除去其侵害；不法侵害他
      人之身體、健康、名譽、自由、信用、隱私、貞操，或不
      法侵害其他人格法益而情節重大者，被害人雖非財產上之
      損害，亦得請求賠償相當之金額。其名譽被侵害者，並得
      請求回復名譽之適當處分，民法第18條第1項前段及第195
      條第1項分別定有明文。又肖像為個人形象及個性之表現
　　　，屬人格法益之一種，肖像權為民法第18條第1項所稱「
　　　人格權」及同法第195條第1項所稱「其他人格法益」。肖
      像權係個人對其肖像是否公開之自主權利，未經他人同意
　　　，擅自使用他人照片之行為，自構成對肖像權之侵害。
　(二)茲就白國豊刊登如附件1-1、1-3、1-5至1-11所示貼文、
      附件1-4所示圖片1、圖片3、圖片4、圖片10是否不法侵害
      楊文宏之名譽權，及附件1-2所示影片是否不法侵害楊文
      宏之肖像權，分述如下：
　　⒈關於附件1-1所示貼文、附件1-2所示影片及附件1-4所示圖
      片1、圖片3、圖片4部分：
　　⑴白國豊於附件1-1所示貼文中指稱：「....105年6月，楊文
      宏與闆妹共同售出經闆爸與闆媽大力幫忙，而取得的房產
      ，獲利超過200萬以上，售屋所得465萬，全部跑到，位於
      新北市○○區○○○路000巷00號0樓楊文宏的父親〔楊東漢〕手
      上，這筆錢竟然沒有一毛錢拿來替闆妹治病，闆妹頭上需
      要裝一台引流器，〔自費〕有自動調節功能僅需多7萬元，
      楊文宏竟然讓闆妹頭上裝了一台無自動調節功能〔健保〕引
      流器，讓闆妹從此24小時肚子不斷的跳動
　　　，痛苦至死，〔楊曾美玉〕去年的8月12日下午，你在長庚
      醫院羞辱闆妹3個小時，並公開承認闆妹的金子在你手上
      ，你不願意歸還〔楊文宏〕竟然在庭上供稱金子自己長腳不
      見了這可是有人證的哦，之後你們楊家不顧莊曉翎死活，
      從此人間消失，莊曉翎可是在長庚醫院住到107年9月20日
      才出院，你撒謊，說你找不到莊曉翎〔楊秀賢〕107年10月7
      日被闆妹(即莊曉翎)攔截到你夥同〔楊文宏〕將闆妹一手創
      立的甜心服飾除名，凡走過必留下痕跡，你們一家人是不
      是都要出來說清楚講明白」(見原審卷㈣第18至20頁)，並
      於附件1-4所示圖片1莊曉翎之臉書帳號頁面截圖下方加註
      「....建立時間：2015年5月25日，最原始的管理員是莊
      曉翎。2018年10月7日，管理員莊曉翎被除名了，楊文宏
      、楊秀賢，你們姊弟2個怎麼可以這樣對待她」(見原審卷
      ㈣第28頁)；於附件1-4圖片3張貼莊曉翎之郵局存摺明細，
      指稱：「....楊文宏這種逃難式的提款方式，提款的時間
      點，及所剩的餘額，玉山銀行已到達提款次數的上限，才
      有辦法留下24330元，從此之後，至莊曉翎往生，楊文宏
      從未對莊曉翎提供1塊錢，1粒米，1次照顧」，並加註附
      件1-1所示貼文之文字(見原審卷㈣第32頁
　　　)；於附件1-4圖片4甜心服飾之臉書帳號頁面截圖下方加
      註同上開圖片1之文字(見原審卷㈣第34頁)，乃在指述楊文
      宏盜領莊曉翎之存款及侵占莊曉翎售屋分配款，且未支付
      莊曉翎之醫療費用，僅購買無自動調節功能之引流器，不
      顧莊曉翎死活，導致莊曉翎痛苦至死，並侵占莊曉翎之金
      子，復夥同楊秀賢擅自將莊曉翎自其創立之甜心服飾店臉
      書帳號管理員中除名，客觀上自足以貶損楊文宏在社會上
      人格之評價，致楊文宏之名譽受損，而白國豊係在其臉書
      網站個人專頁發表上開言論，屬不特定多數人得共見共聞
      之狀態，其發表上開言論，使不特定多數人對楊文宏產生
      負面評價，自屬不法侵害楊文宏之名譽權。
　　⑵又白國豊於附件1-1所示貼文中刊登附件1-2所示影片，該
      影片於時間2分5秒至2分10秒出現楊文宏之樣貌(見原審卷
      ㈣第22頁)，然楊文宏非公眾人物，白國豊未經其同意，擅
      自刊登其外貌形象，已影響其肖像不被公開之權利，且白
      國豊使用肖像之目的係為使閱覽附件1-1所示貼文之不特
      定多數人得以認識楊文宏之長相，並對楊文宏產生負面評
      價，自屬不法侵害楊文宏之肖像權。
　　⒉關於附件1-3至1-11所示貼文、附件1-4所示圖片10部分：
　　  白國豊於附件1-3所示貼文中指稱：「闆爸(即白國豊)的
      女兒莊曉翎是〔甜心服飾〕的負責人，被她先生楊文宏加工
      遺棄至死，楊文宏與其家人，均有涉嫌參與加工，檢察官
      目前在偵辦當中....」(見原審卷㈣第24頁)；於附件1-5指
      稱：「....你們楊家人從此全部人間消失至今，你們楊家
      曾經給莊曉翎，一粒米，一塊錢，或1小時的照顧嗎
　　　？....你們一家人這樣是不是叫有計劃的，共同〔遺棄〕莊
      曉翎」(見原審卷㈣第42頁)；於附件1-6指稱：「楊文宏：
      ....你呢，隔沒几（應係「幾」之誤載）天，逃難式的把
      曉翎的錢領光，順便遺棄曉翎，一石兩鳥....」(見原審
      卷㈣第58頁)；於附件1-7指稱：「楊文宏：....所有曉翎
      的錢都在6月22日被你盜領光，讓曉翎沒錢買藥吃，哇你
      真的有夠殘忍」(見原審卷㈣第60頁)；於附件1-8指稱：「
      楊文宏你明知莊曉翎，所剩餘的生命已經不久，竟然由10
      7年6月21日狠心遺棄莊曉翎至死，7月已經快到了，你不
      怕莊曉翎回來找你嗎」(見原審卷㈣第68頁)；於附件1-9指
      稱：「....楊文宏卻將售屋所得465萬交給楊東漢，沒有
      拿來替莊曉翎買藥治病，並陸續將莊曉翎的所有錢財幾乎
      盜領一空，並於107年6月21日隨即將莊曉翎遺棄，從此未
      再給予莊曉翎1塊錢，一頓飯一次照顧，楊文宏住家離長
      庚醫院大約僅需3分鐘車程」(見原審卷㈣第72頁)；於附件
      1-10指稱：「4月26日莊曉翎在臉書上指出:前幾天狂吐，
      緊急送到加護病房....事後長庚醫院，主治醫師吳杰才醫
      師及護士均證實是楊文宏在醫院裡面照顧不周所引起的」
      (見原審卷㈣第74頁)；於附件1-11指稱：「107年5月14日
      莊曉翎在臉書指出:頭部切片報告出了，惡性星狀細胞瘤
      已漫延至頭部，楊文宏得知訊息後，竟然棄糟糠之妻不顧
      ，於同年6月21日將莊曉翎遺棄」(見原審卷㈣第76頁)；於
      附件1-4所示圖片10加註上開附件1-9所示之文字(見原審
      卷㈣第40頁)，乃在指述楊文宏侵占莊曉翎之售屋分配款，
      並於盜領莊曉翎之存款後，隨即將莊曉翎遺棄至死，不再
      支付莊曉翎之醫療費用，莊曉翎之死亡係因楊文宏在醫院
      照顧不周所致，客觀上自足以貶損楊文宏在社會上人格之
      評價，致楊文宏之名譽受損，而白國豊係在其臉書網站個
      人專頁發表上開言論，屬不特定多數人得共見共聞之狀態
      ，其發表上開言論，使不特定多數人對楊文宏產生負面評
      價，自屬不法侵害楊文宏之名譽權。
　  ⒊雖白國豊辯稱：附件1-1至1-11所示之內容為真實，伊並無
      不法侵害楊文宏之名譽權及肖像權云云，並提出另案即兩
      造間分割遺產等事件(原法院109年度家繼訴字第3號)言詞
      辯論筆錄、桃園市○○區○○○街00號0樓房地(下稱○○○街房地
      )實價登錄資料、楊文宏出售房產資料、莊曉翎出具之委
      任書、訴外人即莊曉翎胞兄白聖弘與楊文宏、莊曉翎之錄
      音譯文及莊曉翎之診斷證明書等影本為證(見本院卷㈠第13
      7至140、159、181、189、609至622、667至670頁、卷㈡第
      451至453頁)，復以證人范發章、白聖弘之證述為憑。惟
      查，證人范發章證稱：伊住○○○市○○區○○○街00號0樓，98
      年間白國豊詢問伊附近有没有1樓房屋要賣，伊告訴白國
      豊00號0樓房屋(即○○○街房地)剛好要賣，後來該房屋成交
      後，伊看到白國豊夫妻
　　　、兒子在那裡施工，裝潢後是作為店面使用，伊有看到白
      國豊的女兒及女婿在賣衣服。現在住戶已經換人，白國豊
      的女兒、女婿搬走了，不清楚是否賣掉，現在是住家等語
      (見本院卷㈢第154至156頁)，僅能證明白國豊2人曾施工裝
      潢○○○街房地，及該房地由楊文宏、莊曉翎經營服飾店，
      嗣已售出之事實。至證人白聖弘證稱：伊於107年8月12日
      到長庚醫院探望莊曉翎，楊文宏及其父母均在場，他母親
      說莊曉翎的金子在她手上，不願意歸還。莊曉翎於107年6
      月22日起因生病回娘家後，楊文宏就沒有照顧她，住院期
      間也沒有照顧，都是伊與父母共同照顧。莊曉翎的重要證
      件放在其與楊文宏的住處。莊曉翎生前有親自向楊文宏要
      ，但沒有要到，莊曉翎本人有去辦遺失。莊曉翎與楊文宏
      共同經營網拍，賺的錢存入莊曉翎的郵局帳戶，是莊曉翎
      在管帳戶。莊曉翎曾親口說要跟楊文宏離婚，原因是楊文
      宏總是跟父母親吵架，造成雙方家庭無法挽回的結果，後
      來楊文宏人就不見了，所以沒有辦離婚等語(見本院卷㈢第
      434至436頁)，僅能證明莊曉翎於生病住院期間係由白國
      豊2人照顧，莊曉翎於搬回娘家養病後，重要證件、財物
      仍放在與楊文宏共同居住之處所，楊文宏並未歸還，及莊
      曉翎因雙方家庭不和，曾向楊文宏提出離婚之事實，然附
      件1-1至1-11所示內容純係白國豊因不滿楊文宏未照顧莊
      曉翎，甚且於莊曉翎生重病之際，將莊曉翎之財物占為己
      有而引發之私人爭議，屬私德範疇，與公共利益無涉，此
      為白國豊所不否認(見本院卷㈢第432頁)，且楊文宏並非具
      有社會知名度之公眾人物，白國豊所為上開貼文指述有關
      楊文宏私德之事，無助於增進社會多數人之利益，亦與公
      共利益相關之言論自由無關，要無受公評之必要，無論是
      否與事實相符，均不得阻卻違法，白國豊前開抗辯，為不
      可採。從而，楊文宏依民法第184條第1項前段
　　　、第195條第1項前段規定，請求白國豊賠償精神慰撫金，
      及依民法第18條第1項前段、第195條第1項後段規定，請
      求白國豊刪除如附件1-1至1-11所示內容，核屬有據。
    ⒋查白國豊在其臉書網站個人頁面張貼如附件1-1、1-3至1-1
      1所示貼文，使不特定人得共見共聞，足以貶損楊文宏在
      社會上人格之評價，乃不法侵害楊文宏之名譽權，又其未
      經楊文宏之同意，擅自刊登如附件1-2所示影片，乃不法
      侵害楊文宏之肖像權而情節重大，已如前述，爰審酌白國
      豊刊登上開貼文、肖像之動機、次數、侵害程度、楊文宏
      所受精神上痛苦程度，及前述兩造身分、地位、經濟狀況
      等一切情狀，認楊文宏請求之精神慰撫金各以10萬、5萬
      元，合計15萬元為適當。　　　　　
四、綜上所述，楊文宏反訴依民法第184條第1項前段、第195條
    第1項前段規定，請求白國豊給付15萬元，及自反訴起訴狀
    繕本送達翌日即110年7月3日（見原審卷㈠第218-1頁）起至
    清償日止，按年息5%計算之利息；依民法第18條第1項前段
　　、第195條第1項後段規定，請求白國豊刪除如附件1-1至1-1
    1所示內容，為有理由，應予准許，逾此部分請求(除撤回起
    訴部分外)，為無理由，不應准許。原審就上開不應准許部
    分，駁回楊文宏之反訴及假執行之聲請，及就上開應准許部
    分，為白國豊敗訴之判決，並就金錢給付部分，依職權為假
    執行之宣告，均無不合。楊文宏、白國豊各自就敗訴部分提
    起上訴，指摘原判決不當，求予廢棄改判，均為無理由，應
    予駁回。
參、本件事證已臻明確，兩造其餘攻擊或防禦方法及所用之證據
　　，經本院斟酌後，認為均不足以影響本判決之結果，爰不逐
    一論列，附此敘明。
肆、據上論結，本件上訴為無理由，依民事訴訟法第449條第1項
    、第78條，判決如主文。　　
中　　華　　民　　國　　111 　年　　11　　月　　30　　日
                  民事第二十四庭
                        審判長法  官  鍾素鳳
                              法  官  陳心婷
                              法  官  楊雅清
正本係照原本作成。
莊富櫻、楊文宏不得上訴。
白國豊如不服本判決，應於收受送達後20日內向本院提出上訴書
狀，其未表明上訴理由者，應於提出上訴後20日內向本院補提理
由書狀（均須按他造當事人之人數附繕本）上訴時應提出委任律
師或具有律師資格之人之委任狀；委任有律師資格者，另應附具
律師資格證書及釋明委任人與受任人有民事訴訟法第466 條之1
第1項但書或第2項所定關係之釋明文書影本。如委任律師提起上
訴者，應一併繳納上訴審裁判費。
中　　華　　民　　國　　111 　年　　11　　月　　30　　日
　　　　　　　　　　　　　    書記官  林虹雯